臺灣臺北地方法院民事裁定
108年度訴字第3415號
反訴原告
即  被  告  李慧曦  
反訴被告
即  原  告  李柏言(受輔助宣告)

輔  助  人  楊富雅  
反訴被告    張祐豪律師
上列當事人間請求返還借款等事件，被告即反訴原告提起反訴，
本院裁定如下：
    主  文
一、反訴原告之反訴駁回。
二、反訴訴訟費用由反訴原告負擔。
    理  由
一、按被告於言詞辯論終結前，得在本訴繫屬之法院，對於原告
    及就訴訟標的必須合一確定之人提起反訴；反訴之標的，如
    與本訴之標的及其防禦方法不相牽連者，不得提起，民事訴
    訟法第259條、第260條第1項定有明文。次按前開規定所謂
    相牽連，乃指為反訴標的之法律關係與本訴標的之法律關係
    間，或為反訴標的之法律關係與作為本訴防禦方法所主張之
    法律關係間，兩者在法律上或事實上關係密切，審判資料有
    其共通性或牽連性者而言。如為本訴標的之法律關係或作為
    防禦方法所主張之法律關係，與為反訴標的之法律關係同一
    ，或當事人兩造所主張之權利，由同一法律關係發生，或為
    本訴標的之法律關係發生之原因，與為反訴標的之法律關係
    發生之原因，其主要部分相同，方可認為兩者間有牽連關係
    （最高法院98年度台抗字第1005號裁定意旨參照）。
二、經查，原告即反訴被告李柏言（以下逕稱其名）起訴主張被
    告即反訴原告李慧曦（以下逕稱其名）於105年向其借款新
    臺幣(下同)1,000,000元，約定嗣於李柏言生病時，李慧曦
    應返還借款作為李柏言之醫藥費，今依消費借貸或寄託等之
    法律關係請求返還1,000,000元；又李慧曦未經李柏言同意
    領取李柏言之保險金共1,428,651元、郵局存款40,100元、
    冒名提示兌款李柏言繼承母親之遺產1,485,466元之支票，
    合計2,954,217元，依民法第184條第1項前段及第179條擇一
    請求李慧曦返還；另兩造之母呂淑曉過世後，李慧曦將李柏
    言繼承呂淑曉遺產之支票1,485,466元存入安泰商業銀行西
    壢分行帳戶後，旋轉帳匯出至李慧曦之帳戶，原告依民法第
    184條第1項、第179條規定擇一請求李慧曦返還。李慧曦於1
    09年10月4日提起反訴，主張李柏言身無分文，且中風語言
    障礙，不可能委任律師起訴，反訴被告即李柏言之訴訟代理
    人張祐豪卻教導或誘導李柏言對李慧曦提告，並以臆測、拼
    湊或牽連不同事實之資料撰寫系爭起訴狀。張祐豪為執業律
    師，但其為賺錢，卻罔顧前列律師法與律師倫理規範，替李
    柏言提出不實內容，顯涉及對李慧曦之故意侵權，爰以民法
    第110條、第184條、第185條之規定，反訴請求李柏言、張
    祐豪連帶賠償500,001元。
三、經查，李慧曦提起反訴所主張之基礎事實並非基於本訴之消
    費借貸、領取保險金、存款及支票兌款等事實，而係基於反
    訴被告以不實內容起訴反訴原告之別一事實，該反訴標的與
    本訴標的並無相關，兩訴所主張之法律關係或該法律關係發
    生之原因，亦無相同之處，且各自之攻擊、防禦方法均無任
    何共通性或牽連性，自難認本件反訴標的與本訴標的或其防
    禦方法，有何牽連關係可言。又反訴被告張祐豪於本訴為訴
    訟代理人，並非原告，李慧曦提起之反訴亦非就訴訟標的必
    須合一確定之人，其對張祐豪提起反訴，於法亦有未合。綜
    上，反訴原告所提起之反訴，並未符法定要件而於法不合，
    應予駁回。
四、依民事訴訟法第249條第1項第6款、第95條、第78條，裁定
    如主文。
中　　華　　民　　國　　110 　年　　11　　月　　11　　日
                  民事第三庭    法　官　薛嘉珩
以上正本係照原本作成。　　　　　　　　　
如對本裁定抗告須於裁定送達後10日內向本院提出抗告狀，並繳
納抗告費新臺幣1,000元。
中　　華　　民　　國　　110 　年　　11　　月　　11　　日
                                書記官  范國豪